【裁判字號】    97,易,2185
【裁判日期】    970630
【裁判案由】    詐欺
【裁判全文】
臺灣臺中地方法院刑事判決              97年度易字第2185號
公  訴  人  臺灣臺中地方法院檢察署檢察官
被      告  乙○○
上列被告因詐欺案件，經檢察官提起公訴（九十七年度偵緝字第
一一二六號），被告於準備程序中就被訴事實為有罪之陳述，本
院合議庭裁定由受命法官獨任進行簡式審判程序，並予判決如下
：
    主    文
乙○○幫助意圖為自己不法之所有，以詐術使人將本人之物交付
，處有期徒刑月，如易科罰金，以新台幣壹仟元折算壹日；減
為有期徒刑壹月又拾伍日，如易科罰金，以新台幣壹仟元折算壹
日。
    犯罪事實
一、乙○○明知個人在金融機構帳戶之存摺及提款卡係供自己使
    用之重要理財工具，關係個人財產、信用之表徵，且可預見
    存摺、提款卡及其密碼如交予他人使用，而未加以闡明正常
    用途，極易被利用為與財產有關之犯罪工具，竟仍不顧他人
    可能遭受財產上損害之危險，而基於縱若其金融機構之帳戶
    被利用作為詐欺取財之用，亦不違背其本意之幫助犯意，於
    民國九十六年三月間某日，在臺中市○○路附近，將其先前
    於同年月一日在京城銀行文心分行開立之帳號000000
    000000號帳戶（以下簡稱京城銀行帳戶）之存摺、提
    款卡及密碼資料，均交付予真實姓名、年籍均不詳，自稱「
    阿文」之成年男子，而容許該人所屬不法犯罪集團成員藉該
    等帳戶資料以遂行詐欺取財之犯罪。之後，該「阿文」於取
    得乙○○所提供之前揭京城銀行帳戶資料後，即與共組詐欺
    集團之其他成員，共同基於意圖為自己不法所有之犯意聯絡
    ，於九十六年四月十九日某時，僭充係「中華電信公司之人
    員」，撥打電話予臺南縣安定鄉之丙○○，向丙○○佯稱：
    其遭人冒用名義申請電話使用，並因此積欠電話費新台幣（
    下同）一萬五千餘元等語，要求丙○○向「警政署防偽科王
    家豪警官」報案，致使丙○○誤信為真，依照指示撥打電話
    聯絡後，詐欺集團成員又陸續僭充「警政署防偽科王家豪警
    官」、「中央存款保險局廖主任」等身分，佯稱：其身分遭
    人冒用開戶，必須將存款匯入指定帳戶內，向中央存款保險
    局申請存款證明等語，使丙○○不疑有詐而陷於錯誤，於當
    日依對方指示將所有之一百零八萬以臨櫃匯款方式匯入乙○
    ○所開設之上開京城銀行帳戶內，未幾，即由前述詐欺集團
    成員持乙○○所提供之提款卡與密碼資料，將丙○○遭詐騙
    所匯入之款項逐次提領共計十萬元。嗣因丙○○發覺有異，
    乃知受騙而報警處理，始由員警進而查悉上情。
二、案經臺中市警察局第三分局報請臺灣臺中地方法院檢察署檢
    察官偵查起訴。
    理    由
一、訊據被告乙○○坦認確有於上揭時地，將前開其所開立京城
    銀行帳戶之存摺、提款卡及密碼資料，均提供交付予真實姓
    名、年籍均不詳，自稱「阿文」之成年男子所屬詐欺集團成
    員使用之事實，且該「阿文」所屬詐欺集團成員所為之前述
    詐欺犯行，亦據被害人丙○○於警詢中指述綦詳（見警卷第
    七頁及其反面），並有大眾銀行國內匯款申請書（兼取款憑
    條）、京城商業銀行文心分行九十六年五月十六日京城文心
    分字第０四六號函附之開戶基本資料、存摺交易明細查詢單
    等文件在卷可參（見警卷第一一頁、第二四至第二七頁）。
    又按刑法上之故意，分直接故意（確定故意）與間接故意（
    不確定故意），「行為人對於構成犯罪之事實，明知並有意
    使其發生者」為直接故意，「行為人對於構成犯罪之事實，
    預見其發生而其發生並不違背其本意者」為間接故意；一般
    人至銀行開設帳戶並非難事，如非洗錢、犯罪等不法目的，
    依常情並無捨棄自己帳戶而迂迴收受他人帳戶使用之理，是
    被告對於該自稱「阿文」之成年男子所屬詐欺集團成員可能
    將其帳戶資料用來作為詐欺等非法用途上，應有所預見，且
    不違背其本意，其竟仍提供帳戶資料予「阿文」所屬詐欺集
    團成員使用，足見「阿文」所屬詐欺集團成員將被告帳戶資
    料用來作為詐欺取財之用，為被告所容認及允許。另查銀行
    帳戶可供款項之存匯、提領，係一般人均可輕易申請開設，
    並無任何資格條件之限制，且金融存款帳戶，事關存戶個人
    財產權益之保障，其與存戶印鑑章、提款卡結合，專屬性、
    私密性更形提高；除非本人或與本人具密切關係之人，難認
    有何理由可自由流通使用該存摺、印章；一般人亦均有應妥
    為保管存摺及提款卡，以防止存摺及提款卡被他人冒用之認
    識，縱有特殊情況偶有將存摺、提款卡交付他人之需，亦必
    深入瞭解其用途後始行提供使用，實乃吾人日常生活經驗與
    事理；且存摺、印章及提款卡等有關個人財產、身分之物品
    ，如淪落不明人士手中，極易被利用為與財產犯罪有關之犯
    罪工具；而與他人於身分上不具密切關係之人，竟要求他人
    提供帳戶資料以為使用，此等行為，客觀上已屬可疑，且顯
    係供為某非正當資金進出使用，而隱瞞其流程及行為人身分
    曝光之不法意圖亦可預見；若此之社會現實，恆係一般人本
    於日常生活經驗即可體察，本件被告對此自亦難諉為不知，
    是被告提供其所開設前揭銀行帳戶資料時，應有幫助他人犯
    詐欺取財罪之不確定故意，堪可認定。綜此，本件事證至臻
    明確，被告幫助詐欺犯行洵堪認定。
二、查前開真實姓名、年籍均不詳，自稱「阿文」成年男子所屬
    詐欺集團成員，基於意圖為自己不法所有之犯意聯絡，撥打
    電話予被害人丙○○，而以上述之方式行騙，並致使被害人
    陷於錯誤，因而交付本人之財物，則「阿文」所屬詐欺集團
    成員所為，應係犯刑法第三百三十九條第一項之詐欺取財罪
    。而被告提供其所開設前揭京城銀行帳戶之存摺、提款卡及
    密碼資料予「阿文」所屬詐欺集團成員，以為詐欺取財所用
    ，係基於幫助他人詐欺取財之不確定故意，且所為屬詐欺取
    財罪構成要件以外之行為，核其所為則係犯刑法第三十條第
    一項、第三百三十九條第一項之幫助詐欺取財罪。被告幫助
    「阿文」所屬詐欺集團成員實行詐欺取財之犯罪行為，為幫
    助犯，應依刑法第三十條第二項之規定減輕其刑。爰審酌被
    告之素行，其明知所提供之帳戶資料將有可能遭人供做詐欺
    取財之工具，竟為貪圖不法銷售之利益，執意將其所有之金
    融機構帳戶資料提供予不法份子使用，非惟幫助詐騙者遂行
    詐財目的，同時使詐欺者得以隱匿其真實身分，減少遭查獲
    之風險，愈使其肆無忌憚，助長犯罪之猖獗，破壞社會秩序
    甚鉅，並衡酌本件被害人丙○○因遭詐騙而匯入被告所開設
    之上開京城銀行帳戶內之款項合計達一百零八萬元，但最終
    僅被提領十萬元，帳戶即遭凍結，被告犯後且坦認犯行，尚
    見其悔悟之意之犯罪後態度等一切情狀，量處如主文所示之
    刑，並諭知易科罰金之折算標準。另按中華民國九十六年罪
    犯減刑條例第五條規定：「本條例施行前，經通緝而未於中
    華民國九十六年十二月三十一日以前自動歸案接受偵查、審
    判或執行者，不得依本條例減刑。」；又該條係就減刑條例
    施行前經通緝之被告而設之規定，如係於減刑條例施行後始
    通緝者，即不適用該條規定（參見法院辦理九十六年減刑案
    件應行注意事項第九項）。查本件被告之犯罪時間，係在九
    十六年四月二十四日以前，且其宣告刑未逾有期徒刑一年六
    月，合於中華民國九十六年罪犯減刑條例減刑之規定，雖被
    告於偵查中曾經通緝，然其通緝時間係在該條例於九十六年
    七月十六日施行後之九十七年四月二十一日，依前揭說明，
    並無同條例第五條之適用，而仍應依該條例規定減其宣告刑
    二分之一，即減為有期徒刑一月又十五日，併諭知易科罰金
    之折算標準。
三、至被告乙○○所提供予該真實姓名、年籍均不詳，綽號「阿
    文」之成年男子之前開京城銀行帳戶存摺與提款卡，雖係被
    告所有並供違犯本件幫助詐欺取財犯罪所用之物，但既未據
    扣案，又無證據證明該等物件仍屬存在，為免滋生日後執行
    之困難，爰不併予諭知沒收。另被告本件犯罪之型態為幫助
    他人詐欺取財，因詐欺取財之正犯是否屬於共同正犯，與被
    告應成立之罪名、刑責均無涉，為免累贅，爰不於主文欄諭
    知被告幫助「共同」詐欺取財，均附此敘明。
據上論斷，應依刑事訴訟法第二百七十三條之一第一項、二百九
十九條第一項前段，刑法第三十條第一項、第二項、第三百三十
九條第一項、第四十一條第一項前段，刑法施行法第一條之一第
一項、第二項前段，中華民國九十六年罪犯減刑條例第二條第一
項第三款、第七條、第九條，判決如主文。
本案經檢察官甲○○到庭執行職務。
中    華    民    國    97    年    6     月    30    日
                  刑事第三庭  法  官  陳思成
上正本證明與原本無異。
如不服本判決，應於收受送達後10日內向本院提出上訴書狀（應
敘述具體理由並附繕本）。
上訴書狀如未敘述理由，應於上訴期間屆滿後20日內補提理由書
於本院。
                              書記官  賴淵瀛
中    華    民    國    97    年    6     月    30    日
附錄論罪科刑法條
刑法第三百三十九條第一項
意圖為自己或第三人不法之所有，以詐術使人將本人或第三人之
物交付者，處五年以下有期徒刑、拘役或科或併科一千元以下罰
金。


司法院資訊處製作；財團法人民間司法改革基金會備份。
